臺灣臺南地方法院交通事件裁定　　　　 94年度交聲字第250號
移送機關　交通部公路總局嘉義區監理所台南監理站
受處分人
即異議人　甲○○
上列受處分人因違反道路交通管理處罰條例案件，對於交通部公
路總局嘉義區監理所台南監理站民國94年5月2日所為之裁決處分
（處分案號：嘉監南字第裁74-M00000000號）聲明異議，本院裁
定如下：
    主  文
異議駁回。
    理  由
一、聲明異議意旨略以：受處分人即異議人甲○○於民國九十一
    年五月三日晚上十時許，騎乘車牌號碼ＲＶ八—四八六號輕
    機車，行經台南縣仁德鄉○○路○段與土庫五街口時，為警
    攔查，經測試之酒精濃度為○‧二三毫克，未至標準值之○
    ‧二五毫克，然現場之值班員警一而再的反覆測試四、五次
    ，於達到目的後始罷休之心態委實可議，實不能茍同，執法
    者之判斷立場為何？從而，異議人不服原裁處關於「酒精濃
    度超過規定標準」裁處罰鍰新台幣（下同）二萬二千五百元
    及吊扣駕駛執照十二個月部分，而提起本件異議。
二、按汽車駕駛人，駕駛汽車經測試檢定有酒精濃度超過規定標
    準情形者，處新台幣一萬五千元以上六萬元以下罰鍰，並當
    場移置保管其車輛及吊扣其駕駛執照一年；汽車駕駛人，駕
    駛車輛未隨身攜帶駕駛執照者，處新台幣三百元以上六百元
    以下罰鍰，並責令補辦登記、補照、換照或禁止駕駛；道路
    交通管理處罰條例第三十五條第一項第一款及第二十五條第
    三款分別定有明文。又按汽車駕駛人有飲用酒類或其他類似
    物後，其吐氣所含酒精濃度超過每公升○‧二五毫克或血液
    中酒精濃度超過百分之○‧○五以上者，不得駕車，道路交
    通安全規則第一百十四條第二款亦規定甚明。
三、經查：
  (一)本件受處分人即異議人甲○○於九十一年五月三日二十二時
    二分許，酒後駕駛車牌號碼ＲＶ八—四八六號輕機車，行經
    台南縣仁德鄉○○路與土庫五街口時，為台南縣警察局交通
    隊警員攔查，並當場對其施以酒精濃度測試，吐氣所含酒精
    濃度為每公升○‧二八毫克，而有超過規定標準值之違規事
    實，有台南縣警察局南縣警交字第Ｍ00000000號舉
    發違反道路交通管理事件通知單及酒精濃度測試單各一紙附
    卷可稽。且異議人亦不否認於前開時、地，有酒後駕駛輕機
    車之行為，而為警攔查進行酒測後製單舉發之事實。
  (二)證人即執行勤務舉發本違規事件之台南縣警察局交通警察隊
    員警江銘崇於本院調查時到庭陳證：「（問：本件是否你舉
    發，情形如何？）是我們告發的，當時我們是執行晚上八點
    至十二點的巡邏勤務，我們在仁德鄉○○路與土庫五街口執
    行交通稽查勤務，當時我可能看到異議人騎乘機車有些不穩
    並臉部通紅，所以就將異議人機車攔停，並請異議人出示行
    駕照，當時我有聞到異議人身上有酒味，所以我就對異議人
    實施酒測，又因酒測器需要吹一定的量才會分析並顯示酒測
    值，因異議人先前幾次所吹的量不足，所以酒測器顯示『請
    重測』，所以我們才對異議人實施多次的酒測，期間並無顯
    示○‧二三之情形，最後酒測的結果是顯示○‧二八，所以
    我們才依法舉發」等語。並證人即另一舉發員警潘順勇到庭
    具結證稱：「（問：本件是否你舉發，情形如何？）是我們
    告發的，當時我們是在仁德鄉○○路與土庫五街口執行交通
    稽查勤務，當時我可能看到並判斷異議人有酒後駕車的狀況
    ，所以就將異議人機車攔停，並請異議人出示行駕照，當時
    異議人稱沒有帶證件，所以我們請異議人填寫他的年籍資料
    ，並經我們以電腦查詢無誤後，就依法告發未帶駕照的部分
    ，又因當時我有聞到異議人身上有酒味，所以我就對異議人
    實施酒測，又因酒測器需要吹一定的量才會分析並顯示酒測
    值，因異議人先前幾次所吹的量不足，一般而言須吹氣四到
    五秒酒測器才有辦法分析顯示，所以酒測器當時是顯示『請
    重測』，所以我們才對異議人實施多次的酒測，期間並無顯
    示○‧二三之情形，最後酒測的結果是顯示○‧二八，所以
    我們才依法舉發酒醉駕車」等語。且證人江銘崇、潘順勇均
    證稱：「（問：是否請異議人吹多次的酒測器？）是的，因
    為異議人先前吹的量不足」、「（問：酒測器有無顯示○‧
    二三之情事？）沒有，之前都是顯示請重測，最後是顯示○
    ‧二八」等語。且參諸執勤警員係依法執行公務，與異議人
    並不相識，素無怨隙，苟非實情，自無須恣意誣攀之理；況
    警員執行公務本身受行政懲處責任之監督，到庭具結作證更
    以刑罰擔保其真實性，應無甘冒行政懲處及刑法偽證罪責任
    而刻意誣陷之必要，應可信賴警員江銘崇、潘順勇前開陳證
    為真實。
  (三)異議人雖辯稱：伊經測試之酒精濃度為○‧二三未至標準值
    之○‧二五，然現場之值班員警一而再的反覆測試四、五次
    ，於達到目的後始罷休之心態委實可議云云。惟按交通勤務
    警察或依法令執行交通稽查任務人員，開單舉發違反道路交
    通管理處罰條例所列之違規事實，經公路主管機關或警察機
    關所為之裁決處罰，本質上為行政處分，係公務員基於職務
    上權力，依法就特定之具體事件所為，並具有公法上效果之
    單方行政行為。而根據公務員為公法上行為具有公信力之原
    則，該行政處分當可被推定為真正，且其據以依法處分之事
    實認定，亦應可推定為正確無誤，故本此公信原則，立法者
    乃賦予行政機關違反道路交通事件統一裁罰基準及處理細則
    等相關規定，使交通勤務警察或依法令執行交通稽查任務人
    員得當機處分，以達成維護交通秩序及公共安全之行政目的
    。反之，若謂公務員之一切行政行為，均需預留充分之證據
    ，以證明其所認定之事實為真，則國家行政勢必受到相當程
    度之阻礙，而且相關行政目的亦難以順利達成，故刑事訴訟
    法中就犯罪證據有關之規定，與屬於行政秩序罰之交通違規
    裁罰本旨不相符合之部分，自不在得以準用之列。從而，交
    通違規行政爭訟之舉證責任原理，應非如刑事案件中，必須
    超越任何合理懷疑，始可為有罪判決之嚴格證明程度，而係
    應與民事訴訟之舉證責任原理相類似，亦即，基本上應就行
    政機關與人民所各自主張有利於己之事實，分配其應盡之舉
    證責任，而非逕予適用刑事訴訟法上之「無罪推定」原則，
    此觀諸行政訴訟法第一百三十六條，規定行政訴訟程序準用
    民事訴訟法第二百七十七條舉證責任分配原則之立法意旨，
    即可明瞭。查原裁決機關交通部公路總局嘉義區監理所台南
    監理站，裁決異議人甲○○酒精濃度過量，乃引據舉發單為
    證。而舉發本件違規事件之員警江銘崇、潘順勇，就本件如
    何查獲並舉發之經過，亦於本院調查時到庭陳證無訛，已如
    前述，並就異議人當時酒後騎乘機車，經其攔停後當場測得
    其吐氣酒精濃度超過標準之違規情節均陳述明確，且本件舉
    發警員所使用之呼氣酒精測試器為ＬＩＯＮＳＤ－４００Ｐ
    Ａ電化學式呼氣酒精測試器，序號為０２０１５８Ｄ號，並
    經濟部標準檢驗局於九十年五月二十八日檢驗合格，且其檢
    定有效期限為一年等情，則有員警當庭提出之經濟部標準檢
    驗局九十年五月二十八日第○○○六二七號呼氣酒精測試器
    檢定合格證書一紙在卷可參，故異議人甲○○於本件違規當
    時，執勤警員測試時所使用之呼氣酒精濃度測試器之正確性
    及準確度，應值得信賴。基此，異議人於上開時、地，酒後
    駕車經警攔查時之吐氣酒精濃度，確為每公升○‧二八毫克
    無疑。又異議人並未就其酒精濃未超過規定標準之主張，提
    供任何可資調查之事證，以佐證其所辯之內容，且經核亦無
    任何證據，足資證明本件執勤警員確有捏造事實違法取締之
    情事，故證人即警員江銘崇、潘順勇本其維護交通秩序及行
    車安全等職責所為之本件交通違規舉發，自應受到合法、正
    確之推定。是異議人前開所辯，顯係避責之詞，自無可採。
    從而，異議人於前開時、地，有酒精濃度超過規定標準之違
    規事實，應可認定。
四、綜上所述，本件受處分人即異議人甲○○於上開時、地，有
    飲酒後吐氣所含酒精濃度超過標準值，而仍駕駛輕機車於道
    路上行駛之違規事實，既堪認定，則移送機關即交通部公路
    局嘉義區監理所台南監理站據此並引用上開道路交通管理處
    罰條例第三十五條第一項第一款等規定，並參酌違反道路交
    通管理事件統一裁罰標準表之相關內容，而裁處異議人罰鍰
    二萬二千五百元，並吊扣駕駛執照十二個月（即一年），於
    法即無不當。從而，本件異議人異議為無理由，應予駁回。
五、據上論斷，應依道路交通案件處理辦法第十九條，裁定如主
    文。
中　　華　　民　　國　　94　　年　　7 　　月　　 6　　日
                  交通法庭  法　官  洪榮家
以上正本證明與原本無異。
如不服本裁定應於送達後5日內向本院提出抗告狀（應附繕本）
。
                            書記官  陳志德
中　　華　　民　　國　　94　　年　　7 　　月　　6 　　日
